最高法院刑事判決　　　　　　九十四年度台上字第三六五八號
　　上　訴　人　甲○○
　　　　　　　　　　　　305.
　　　　　　　　　　　　（另案在台灣花蓮監獄執行中）
上列上訴人因違反麻醉藥品管理條例案件，不服台灣高等法院花
蓮分院中華民國九十四年四月六日第二審更審判決（九十四年度
上更(二)字第一０號，起訴案號：台灣花蓮地方法院檢察署八十六
年度偵字第四０五一、四五一０號、八十七年度偵字第八四、一
０九六號），提起上訴，本院判決如下：
    主  文
上訴駁回。
    理  由
按刑事訴訟法第三百七十七條規定，上訴於第三審法院，非以判
決違背法令為理由，不得為之。是提起第三審上訴，應以原判決
違背法令為理由，係屬法定要件。且必須依據卷內資料為具體指
摘，並足據以辨認原判決已具備違背法令之形式，始屬相當。如
果上訴理由書狀並未依據卷內訴訟資料，具體指摘原判決不適用
何種法則或如何適用不當，或所指摘原判決違法情事，顯與法律
規定得為第三審上訴理由之違法情形，不相適合時，均應認其上
訴為違背法律上之程式，予以駁回。本件原判決撤銷第一審之無
罪判決，改判論上訴人甲○○以連續非法販賣化學合成麻醉藥品
安非他命，累犯罪，判處有期徒刑伍年貳月。係依憑上訴人於原
審上訴審時坦承：民國八十五年年底，在古榮豐位於花蓮縣吉安
鄉○○○街二十七號住處收取其所交付購買安非他命之新台幣（
下同）五萬元後，分四、五次（約二週一次），在花蓮縣花蓮市
○○○街五十三號「第一廣場」前，賣安非他命各一小包予古榮
豐；八十六年八月初起，在前述「第一廣場」，以每小包一千元
之價格，先後各販賣一小包安非他命予林耕摑等語不諱，並參酌
證人古榮豐於八十七年五月二十六日檢察官偵查中證稱：伊有給
上訴人五萬（元），惟其將錢（筆錄誤載為《前》）花掉，僅陸
陸續續給伊一點點，渠在家中給他（錢），住址在吉安鄉○○○
街二十七號，上訴人來找伊，安非他命是在第一廣場給伊，差不
多有四、五次，份量一點點（一小包）。八十五年十一月份給他
錢，當時剛認識，安非他命從八十五年十一月份開始給伊，到八
十六年四月份被抓到，他大約二個星期給我一次，前後有四、五
次；證人林耕摑於八十六年十月二十四日偵訊時證以：伊所吸食
之安非他命是在花蓮市○○○街第一廣場向上訴人買的，一共買
三次，約相隔一星期買一次，每次買一千元，在樓下碰到時向其
購買各等語等證據資料，而為論斷，已詳敘其所憑之證據及認定
之理由。而以上訴人辯稱：伊沒有販賣安非他命，不知古榮豐及
林耕摑為何會指證渠販賣安非他命，伊於原審上訴審審理期間，
因另案所執行之有期徒刑即將假釋，恐承審法官以本案羈押，乃
承認犯罪，渠當時之自白與事實不相符云云，為飾卸之詞，不足
採取，在理由內依憑卷證資料，詳加指駁；並說明：（一）證人
林耕摑於八十六年十月二十四日、古榮豐於八十七年五月二十六
日先後於檢察官偵查時之上開證述，內容均詳細而具體，顯非臨
時編造之詞，且無任何顯不可信之情況，依刑事訴訟法第一百五
十九條之一第二項規定，均有證據能力。況上訴人於八十七年五
月二十七日檢察官訊問時供稱：伊之前有住古榮豐家，他有與伊
一起吸食安非他命云云，顯然上訴人與古榮豐一向熟識，且互相
交好，並無仇怨之可言，更堪認古榮豐前揭證詞確屬可信。其於
八十六年十二月十九日偵訊時供稱：伊係與林耕摑各出一千元合
資向綽號「三政」者購買；嗣後於第一審審理時則改稱：係向「
阿財」買的各等語。前後所供合資購買之對象兩岐，顯然不實，
可見林耕摑前開證述並非虛構。而嗣後證人古榮豐於一審審理時
改稱：伊只有向上訴人購買一次（一包二千元）；於原審更(一)審
改稱：伊之前所供不實；證人林耕摑嗣後於原審更(一)審時亦改稱
：係伊與上訴人合資向別人買安非他命云云，均係嗣後迴護上訴
人之詞，不足採信。（二）一般刑事被告以坦承犯罪之方式表示
自己之悔意，冀望藉此獲得承審法官之同情，得到較為有利之裁
判者，固屬常見。然上訴人所辯：伊於原審上訴審時自白犯罪僅
係為避免一時之羈押，竟然甘受五年以上有期徒刑重罪執行之風
險，顯然於常情有悖。且其於該次自白犯罪時，態度極為坦誠，
具體說明伊所販賣之安非他命是其以每兩四萬元之代價，向住在
花蓮市○○街綽號「矮仔和」或「雞毛」者所購買，其中部分自
行吸食，部分用來販賣，伊賣給人家，因沒有磅秤，以大約０．
二公克分成一小包來賣，買賣之間會有一些利潤等語，與一般毒
犯以毒養毒之習性符合。再參照其於該次自白中，對部分犯罪事
實仍然堅詞否認，並於最後陳述時表示：「我已知錯了，請求可
以和以前的案子定執行刑」等語，已有坦然接受本案有罪判決之
準備，顯非為免除一時羈押所為之不實自白。（三）販賣安非他
命犯行之法定刑度甚重，係眾所週知之事實，依一般經驗法則，
販賣安非他命者鋌而走險，苟非意在營利，所為何來？且其於原
審上訴審自白犯罪時曾經坦承伊於買賣間有一些利潤，顯然其販
賣安非他命有營利之意圖，至堪認定之理由。從形式上觀察，原
判決並無違法之情形存在。上訴意旨略稱：（一）詰問權乃其基
本之訴訟權，古榮豐、林耕摑固均於檢察官偵訊時證述在卷，惟
當時並未依法傳喚伊到場，致其無法與古榮豐、林耕摑二人對質
、詰問，顯然此二人之證詞，係違背法定程序而取得之證據，難
謂無理由不備之違法。（二）古榮豐曾先後製作警訊、偵訊、第
一審及原審更一審筆錄，但其就買賣付錢之時間、購買之次數、
金額均不一致，由其閃爍之言詞，前後證詞反覆不一，必有某程
度之壓力或隱情存在；林耕摑亦於原審傳喚時供明：其警、偵訊
時均相當緊張，現在知道錯誤等語，顯然其陳述尚有瑕疵，遽採
為論罪科刑之證據，難謂為適法。（三）古榮豐曾向其友人聶正
一透露如被警方查獲吸用安非他命時，將誣陷伊販賣安非他命；
且古榮豐已坦稱：警察蘇志青要其指認上訴人販賣安非他命，顯
然古榮豐坦承誣陷上訴人，此為對伊有利之證據，原審竟未傳訊
警員蘇志青調查，且不說明何以不足採納之理由，判決顯有違法
情事云云。惟查：（一）取捨證據及認定事實，乃事實審法院職
權之行使，其對於證據力所為之判斷，苟係基於吾人日常生活之
經驗，而未違背客觀上應認為確實之定則，並已敘述其何以為此
一判決之理由者，即不能指為違法。又供述證據前後，雖稍有參
差或互相矛盾，事實審法院非不可本於經驗法則，斟酌其他證據
，作合理之比較，定其取捨。從而供述證據之一部認為真實者予
以採取，亦非證據法則所不許。原判決已說明就古榮豐於八十七
年五月二十六日、林耕摑於八十六年十月二十四日檢察官偵查時
之證詞，參酌案內所有證據，本於調查所得心證，憑以認定上訴
人上開犯行之依據及理由，並敘明古榮豐於第一審審理、原審更
一審調查、林耕摑於原審更一審調查時之證述均不可採，無從依
上開證人嗣後改變之證陳，據為有利於上訴人認定之理由。難謂
有違反證據法則，或判決不備理由或應於審判期日調查之證據而
未予調查之情形。（二）命證人對質與否，審理事實之法院本有
自由裁酌之職權。且若證人訊問筆錄，已依刑事訴訟法第一百六
十五條第一項規定，將卷內筆錄之要旨告知被告，予以辯解之機
會，即使該證人未與之對質，其調查證據程序，亦非違法。原審
已於九十四年三月二十三日審理程序中訊問上訴人對於證人古榮
豐於八十六年十二月三十日警詢、八十七年五月（原審筆錄誤記
為三月）二十六日偵查、第一審審理及原審前審八十九年八月一
日暨林耕摑之證詞有無意見？（提示各筆錄並告以要旨），上訴
人就林耕摑部分表示要保持緘默、就古榮豐部分則未對八十七年
五月二十六日之偵訊筆錄表示意見（僅表示八十五年一月間，伊
在服刑不可能賣給他）。原審顯予上訴人陳述意見之機會，則原
審雖未再傳喚古榮豐、林耕摑與上訴人對質，係其自由裁量職權
之行使，並無違法可言。況原判決亦認上開二證人之證詞均無任
何顯不可信之情況，依刑事訴訟法第一百五十九條之一第二項之
規定（即傳聞證據之例外），而有證據能力，亦屬依法定程序而
取得之證據。上訴人執此指摘，亦非適法之第三審上訴理由。（
三）原判決就上訴人所提諸多證據，僅做整體性之指駁，而未逐
一說明其如何不足採取之理由，雖稍嫌疏漏，然上訴意旨就該等
證據，究竟如何足以動搖原判決，並未具體說明，仍應認其於原
判決之主旨不生影響，依刑事訴訟法第三百八十條之規定，自不
得執以指摘資為合法之第三審上訴理由。原審於九十三年七月十
五日調查時傳訊證人蘇志青及提訊上訴人及古榮豐，雖因與預料
證人不能於審判期日到場之例外情形，不相適合，致該日踐行之
程序顯非適法。然古榮豐當時陳稱：蘇志青有按照規定錄音製作
筆錄，伊係指另一名警察要伊誣陷上訴人，且當時那麼多年，亦
不記得該警察之長相等語（見原審更一審卷第一六四、一六五頁
），顯非蘇志青要求古榮豐誣陷上訴人，則傳喚蘇志青，亦對判
決之主旨不生影響；且古榮豐被警查獲後，於八十六年四月三十
日警詢時即否認向上訴人購買安非他命，與聶正一所為古榮豐被
警查獲時要誣陷上訴人之證詞不符。原判決雖未說明何以無再傳
喚蘇志青必要及聶正一之證詞如何不足採取暨未於理由內說明證
人古榮豐於警詢時證述不予採信之理由，雖稍嫌疏漏而有瑕疵，
但此於判決之結果顯無影響，基於同上理由，亦不得據為合法之
第三審上訴理由。其餘上訴意旨，經核係置原判決之明白論斷於
不顧，猶執已為原審指駁之陳詞爭辯，並就屬於事實審法院採證
、認事之職權行使，專執己見，任意指摘，均未依據卷內訴訟資
料具體指明原判決如何違背法令，自難認已符合首揭法定之第三
審上訴要件。其上訴違背法律上之程式，應予駁回。
據上論結，應依刑事訴訟法第三百九十五條前段，判決如主文。
中　　華　　民　　國　九十四　年　　七　　月　　八　　日
                      最高法院刑事第七庭
                          審判長法官  林　增　福
                                法官  邵　燕　玲
                                法官  陳　世　雄
                                法官  陳　朱　貴
                                法官  吳　三　龍
      本件正本證明與原本無異
                                      書  記  官
中　　華　　民　　國　九十四　年　　七　　月　 十四 　日
                                                  Ａ
